---
title: "TFM"
author: "David Vergara"
date: "`r Sys.Date()`"
output:
  word_document: default
  html_document: default
---

```{r setup, include=FALSE}
knitr::opts_chunk$set(echo = TRUE)

library(dplyr)
library(tidyr)
library(readr)

library(ggplot2)
library(tidyverse) # lo que carga por defecto ggplot2
library(caret)
library(ROSE)

# install.packages("corrplot")
library(corrplot)
```

## Stroke

Leemos el dataset:

```{r echo=TRUE}
strokeDF <- read_csv("stroke.csv", show_col_types = FALSE)
```

### Exploracion inicial

Exploramos el dataset

```{r echo=TRUE}
# Vistazo rápido a los datos
head(strokeDF)

# Veamos las dimensiones del archivo
# 5110 filas.
# 12 Columnas.
dim(strokeDF)
```
### Resumen de los datos

Resumen del dataset

```{r echo=TRUE}
summary(strokeDF)
```

### Tipos de datos por columna
```{r echo=TRUE}
# Tipo de dato por columna:
glimpse(strokeDF$smoking_status)

# Dominio de datos en las columnas:
#str(strokeDF)
```

### Limpieza de los datos
Ahora hagamos un poco de limpieza en los datos
```{r echo=TRUE}
# Verificacion de valores 1 y 0
filter(strokeDF, hypertension > 1 | hypertension < 0) # valores de stroke diferentes a 1 o 0

filter(strokeDF, heart_disease > 1 | heart_disease < 0) # valores de stroke diferentes a 1 o 0

filter(strokeDF, stroke > 1 | stroke < 0) # valores de stroke diferentes a 1 o 0

# Podríamos remover algunos registro del conjunto de datos, como por ejemplo los registros de edad menor a 18 años, para estar tranquilos de la legalidad del análisis.
#strokeDF <- filter(strokeDF, age > 18) # Edad menor a 18

# Reemplazar "N/A" con NA en la columna
strokeDF$gender <- gsub("N/A", NA, strokeDF$gender)
strokeDF$ever_married <- gsub("N/A", NA, strokeDF$ever_married)
strokeDF$work_type <- gsub("N/A", NA, strokeDF$work_type)
strokeDF$smoking_status <- gsub("N/A", NA, strokeDF$smoking_status)

strokeDF$age <- gsub("N/A", NA, strokeDF$age)
strokeDF$age <- as.numeric(strokeDF$age)

strokeDF$bmi <- gsub("N/A", NA, strokeDF$bmi)
strokeDF$bmi <- as.numeric(strokeDF$bmi)
# Reemplazar N/A por 0
strokeDF$bmi <- ifelse(is.na(strokeDF$bmi), 0, strokeDF$bmi)

# Reemplazamos los valores categoricos de gender "Male" y "Female" a 1 y 0
strokeDF$gender <- ifelse(strokeDF$gender == "Male", 0, 1)

# Reemplazamos los valores categoricos de gender "Yes" y "No" a 1 y 0
strokeDF$ever_married <- ifelse(strokeDF$ever_married == "Yes", 1, 0)

# Reemplazamos los valores categoricos de smoking status
# Utilizar un vector de reemplazo y match para asignar valores numéricos
etiquetas <- c("formerly smoked", "never smoked", "smokes", "Unknown")
valores_numericos <- c(1, 0, 2, 3)
strokeDF$smoking_statusNum <- valores_numericos[match(strokeDF$smoking_status, etiquetas)]

# Reemplazamos los valores categoricos de work type
etiquetas <- c("Private", "Self-employed", "Govt_job", "children", "Never_worked")
valores_numericos <- c(1, 0, 2, 3, 4)
strokeDF$work_typeNum <- valores_numericos[match(strokeDF$work_type, etiquetas)]

# Reemplazamos los valores categoricos de Residence type
strokeDF$Residence_typeNum <- ifelse(strokeDF$Residence_type == "Urban", 1, 0)

which(is.na(strokeDF$gender))
which(is.na(strokeDF$age))
which(is.na(strokeDF$hypertension))
which(is.na(strokeDF$heart_disease))
which(is.na(strokeDF$ever_married))
which(is.na(strokeDF$work_type))
which(is.na(strokeDF$work_typeNum))
which(is.na(strokeDF$Residence_type))
which(is.na(strokeDF$Residence_typeNum))
which(is.na(strokeDF$avg_glucose_level))
which(is.na(strokeDF$bmi))
which(is.na(strokeDF$smoking_status))
which(is.na(strokeDF$stroke))
```
Podemos ver que para el análisis de BMI debemos remover los valores NA.


# Análisis de Correlación.

```{r echo=TRUE}

# Seleccionar variables para el análisis de correlación
variables_numericas <- strokeDF[c("gender","age", "hypertension", "heart_disease", "ever_married", "work_typeNum", "Residence_typeNum", "avg_glucose_level", "bmi", "smoking_statusNum" ,"stroke")]

# Calcular la matriz de correlación
matriz_correlacion <- cor(variables_numericas, use = "complete.obs")

# Crear un mapa de calor de la matriz de correlación
corrplot(matriz_correlacion, method = "color")

```
Con este gráfico podemos evidenciar que las variables a estudiar son:
- age
- hypertension
- heart_disease
- avg_glucose_level

Empezamos a buscar relaciones, podemos hacer uso de tablas de contingencia y pruebas Chi-cuadrado.

## Edad

Iniciaremos usando la edad:

```{r echo=TRUE}
# Crear una tabla de contingencia entre las variables "Edad" y "Stroke"
tabla_contingencia <- table(strokeDF$age, strokeDF$stroke)

# Mostrar la tabla de contingencia
#print(tabla_contingencia)

# Crear un gráfico de barras apilado
ggplot(data = as.data.frame(tabla_contingencia), aes(x = Var1, y = Freq, fill = Var2)) +
  geom_bar(stat = "identity") +
  labs(x = "Edad", y = "Frecuencia", fill = "Strokes") +
  theme_minimal()

# Crear un gráfico de mosaico
mosaicplot(tabla_contingencia, main = "Tabla de Contingencia")

# Realizar una prueba chi-cuadrado
resultado_chi_cuadrado <- chisq.test(tabla_contingencia)

# Mostrar los resultados
print(resultado_chi_cuadrado)
```
Podemos ver que hay una incidencia mayor en edades mayores.
En este ejemplo, el valor p es (p-value < 2.2e-16), que es menor que 0.05, por lo que podrías concluir que existe una asociación significativa entre las dos variables categóricas.

Analicemos ahora otras variables:

## heart_disease
```{r echo=TRUE}
# Crear una tabla de contingencia entre las variables "Edad" y "Stroke"
tabla_contingencia <- table(strokeDF$heart_disease, strokeDF$stroke)

# Mostrar la tabla de contingencia
print(tabla_contingencia)

# Crear un gráfico de barras apilado
ggplot(data = as.data.frame(tabla_contingencia), aes(x = Var1, y = Freq, fill = Var2)) +
  geom_bar(stat = "identity") +
  labs(x = "Padece enfermedad cardiaca", y = "Frecuencia", fill = "Strokes") +
  theme_minimal()

# Crear un gráfico de mosaico
mosaicplot(tabla_contingencia, main = "Tabla de Contingencia")

# Realizar una prueba chi-cuadrado
resultado_chi_cuadrado <- chisq.test(tabla_contingencia)

# Mostrar los resultados
print(resultado_chi_cuadrado)
```


## Hipertensión
```{r echo=TRUE}
# Crear una tabla de contingencia entre las variables "Edad" y "Stroke"
tabla_contingencia <- table(strokeDF$hypertension, strokeDF$stroke)

# Mostrar la tabla de contingencia
print(tabla_contingencia)

# Crear un gráfico de barras apilado
ggplot(data = as.data.frame(tabla_contingencia), aes(x = Var1, y = Freq, fill = Var2)) +
  geom_bar(stat = "identity") +
  labs(x = "Padece hipertensión", y = "Frecuencia", fill = "Strokes") +
  theme_minimal()

# Crear un gráfico de mosaico
mosaicplot(tabla_contingencia, main = "Tabla de Contingencia")

# Realizar una prueba chi-cuadrado
resultado_chi_cuadrado <- chisq.test(tabla_contingencia)

# Mostrar los resultados
print(resultado_chi_cuadrado)
```
## Prueba de Hipotesis 1

###	Hipótesis 1: "Existe una relación entre la edad (age) y el riesgo de accidente cerebrovascular."
o	Hipótesis nula (H0): No hay diferencia significativa en el riesgo de accidente cerebrovascular entre diferentes grupos de edad.
o	Hipótesis alternativa (H1): La edad está asociada con un mayor riesgo de accidente cerebrovascular.

### Prueba de distribución normal
```{r echo=TRUE}
# Crear dos grupos basados en la presencia o ausencia de accidente cerebrovascular
grupo_1 <- strokeDF$age[strokeDF$stroke == 1]
grupo_2 <- strokeDF$age[strokeDF$stroke == 0]

# Crear histograma para los grupos
hist(grupo_1, main = "Histograma para grupo_1")

hist(grupo_2, main = "Histograma para grupo_2")

# Realizar la prueba t para comparar las edades
resultado_prueba <- t.test(grupo_1, grupo_2)

# Mostrar los resultados de la prueba
print(resultado_prueba)

if (resultado_prueba$p.value < 0.05) {
  print("Se rechaza la hipótesis nula, Esto significa que la probabilidad de obtener los resultados observados si no hubiera diferencia en las edades entre las personas con y sin accidente cerebrovascular es esencialmente nula.");
} else {
  print("No hay evidencia de una diferencia significativa.");
}
```
## Prueba de Hipotesis 2

### Hipótesis 2: La hipertensión (hypertension) aumenta el riesgo de accidente cerebrovascular.

o	Hipótesis nula (H0): No hay diferencia significativa en el riesgo de accidente cerebrovascular entre las personas con y sin hipertensión.
o	Hipótesis alternativa (H1): Las personas con hipertensión tienen un mayor riesgo de accidente cerebrovascular.

```{r echo=TRUE}
# Crear una tabla de contingencia entre hipertensión y accidente cerebrovascular
tabla_contingencia <- table(strokeDF$hypertension, strokeDF$stroke)

# Realizar la prueba de chi-cuadrado
resultado_prueba <- chisq.test(tabla_contingencia)

# Mostrar los resultados de la prueba
print(resultado_prueba)

if (resultado_prueba$p.value < 0.05) {
  print("Hay una asociación significativa entre la hipertensión y la ocurrencia de accidentes cerebrovasculares.");
} else {
  print("No hay evidencia de una asociación significativa.");
}
```
## Prueba de Hipotesis 3

###	Hipótesis 3: La enfermedad cardíaca (heart_disease) se asocia con un mayor riesgo de accidente cerebrovascular.

o	Hipótesis nula (H0): No hay diferencia significativa en el riesgo de accidente cerebrovascular entre las personas con y sin enfermedad cardíaca.
o	Hipótesis alternativa (H1): Las personas con enfermedad cardíaca tienen un mayor riesgo de accidente cerebrovascular.

```{r echo=TRUE}
# Crear una tabla de contingencia entre enfermedad cardíaca y accidente cerebrovascular
tabla_contingencia <- table(strokeDF$heart_disease, strokeDF$stroke)

# Realizar la prueba de chi-cuadrado
resultado_prueba <- chisq.test(tabla_contingencia)

# Mostrar los resultados de la prueba
print(resultado_prueba)

if (resultado_prueba$p.value < 0.05) {
  print("hay una asociación significativa entre la enfermedad cardíaca y la ocurrencia de accidentes cerebrovasculares.");
} else {
  print("No hay evidencia de una asociación significativa.");
}
```
###	Hipótesis 4: El nivel promedio de glucosa en sangre (avg_glucose_level) está relacionado con el riesgo de accidente cerebrovascular.
o	Hipótesis nula (H0): No hay diferencia significativa en el riesgo de accidente cerebrovascular entre las personas con diferentes niveles promedio de glucosa en sangre.
o	Hipótesis alternativa (H1): Los niveles promedio de glucosa en sangre están asociados con un mayor riesgo de accidente cerebrovascular.

### Prueba de distribución normal
```{r echo=TRUE}

# Crear dos grupos basados en la presencia o ausencia de accidente cerebrovascular
grupo_1 <- strokeDF$avg_glucose_level[strokeDF$stroke == 1]
grupo_2 <- strokeDF$avg_glucose_level[strokeDF$stroke == 0]

# Crear histograma para grupo_1
hist(grupo_1, main = "Histograma para grupo_1")

hist(grupo_2, main = "Histograma para grupo_2")

# Prueba de normalidad para grupo_1
shapiro.test(grupo_1)

# Prueba de normalidad para grupo_2
shapiro.test(grupo_2)
```

### Prueba de distribución normal
```{r echo=TRUE}

# Crear dos grupos basados en la presencia o ausencia de accidente cerebrovascular
grupo_1 <- strokeDF$avg_glucose_level[strokeDF$stroke == 1]
grupo_2 <- strokeDF$avg_glucose_level[strokeDF$stroke == 0]

# Crear histograma para grupo_1
hist(grupo_1, main = "Histograma para grupo_1")

hist(grupo_2, main = "Histograma para grupo_2")

# Prueba de normalidad para grupo_1
shapiro.test(grupo_1)

# Prueba de normalidad para grupo_2
shapiro.test(grupo_2)
```
## Prueba no paramétrica
```{r echo=TRUE}
# Aplicar la prueba de Mann-Whitney U
resultado_prueba <- wilcox.test(grupo_1, grupo_2)

# Mostrar los resultados de la prueba
print(resultado_prueba)

if (resultado_prueba$p.value < 0.05) {
  print("Podemos rechazar la hipótesis nula. Esto significa que hay una diferencia significativa en el nivel promedio de glucosa en sangre entre las personas con y sin accidente cerebrovascular. Un valor p pequeño sugiere que los grupos son diferentes en términos de nivel de glucosa en sangre.");
} else {
  print("No hay evidencia suficiente para rechazar la hipótesis nula, lo que sugiere que no hay una diferencia significativa en el nivel promedio de glucosa en sangre entre los dos grupos.");
}
```
# Modelos predictivos

```{r echo=TRUE}

# Establece una semilla para la reproducibilidad
set.seed(123)

# Proporción para la división (por ejemplo, 70% de entrenamiento y 30% de prueba)
proporcion_entrenamiento <- 0.7

# índices aleatorios para dividir los datos
indices <- sample(1:nrow(strokeDF), nrow(strokeDF))

# Calcula la cantidad de filas para el conjunto de entrenamiento
n_entrenamiento <- round(proporcion_entrenamiento * nrow(strokeDF))

# Divide los datos en conjuntos de entrenamiento y prueba
conjunto_entrenamiento <- strokeDF[indices[1:n_entrenamiento], ]
conjunto_prueba <- strokeDF[indices[(n_entrenamiento + 1):nrow(strokeDF)], ]

```

Ahora con los conjuntos de prueba y entrenamiento haremos la prueba de los modelos

```{r echo=TRUE}

# Definir un objeto de control para la validación cruzada
control <- trainControl(method = "cv", number = 10, classProbs = TRUE)

# Definir una lista de modelos a comparar
modelos <- c("glm", "rpart", "rf")

# Crear una lista para almacenar los resultados de cada modelo
resultados <- list()

# Realizar la comparación de modelos
for (modelo in modelos) {
  resultado <- train(stroke ~ ., data = conjunto_entrenamiento, method = modelo, trControl = control)
  resultados[[modelo]] <- resultado
}

# Resumir los resultados
resumen <- resamples(resultados)
summary(resumen)
```

### Entrenamiento del modelo final
```{r echo=TRUE}

library(randomForest)

# Entrenamiento del modelo final
modelo_final <- train(stroke ~ ., data = conjunto_entrenamiento, method = "rf", trControl = control)

# Realiza predicciones en el conjunto de prueba
predicciones_rf <- predict(modelo_final, conjunto_prueba)
summary(predicciones_rf)

umbral <- 0.05
# Convierte las probabilidades en etiquetas de clase (0 o 1) usando el umbral
predicciones_rf <- ifelse(predicciones_rf > umbral, 1, 0)
print(predicciones_rf)

# Codifica la variable objetivo "stroke" en el conjunto de prueba como factor
conjunto_prueba$stroke <- as.factor(conjunto_prueba$stroke)

# Codifica las predicciones como factor con los mismos niveles
predicciones_rf <- as.factor(predicciones_rf)

levels(predicciones_rf)
levels(conjunto_prueba$stroke)

#predicciones_rf <- factor(predicciones_rf, levels = levels(conjunto_prueba$stroke))
#levels(predicciones_rf)
#levels(conjunto_prueba$stroke)

# Calcula la matriz de confusión y métricas de rendimiento
matriz_confusion <- confusionMatrix(data = predicciones_rf, reference = conjunto_prueba$stroke)
print(matriz_confusion)

```